【裁判字號】    89,上訴,105
【裁判日期】    890216
【裁判案由】    毒品危害防制條例等
【裁判全文】
臺灣高等法院臺南分院刑事判決            八十九年度上訴字第一五號  Ａ
      上  訴  人
      即  被  告  甲  ○  ○
右上訴人因毒品危害防制條例案件，不服臺灣嘉義地方法院八十八年度訴字第七０二
號中華民國八十八年十二月十四日第一審判決（起訴案號：臺灣嘉義地方法院檢察署
八十八年度偵字第五０六０號），提起上訴，本院判決如左：
      主      文
上訴駁回。
      事      實
一、甲○○基於幫助施用第二級毒品安非他命之概括犯意，先後於民國八十七年三月
    上旬、同年五月上旬及同年六月二十八日，三次受吳文賢（經送觀察、勒戒後無
    繼續施用毒品傾向，業經公訴人為不起訴處分確定在案）之託，代為向綽號「黑
    人」之不詳姓名、年籍成年男子購買價值皆為新臺幣（下同）二千元之安非他命
    後，隨即在嘉義縣朴子市肉品市場內，將購得之安非他命轉交予吳文賢施用。甲
    ○○另基於轉讓安非他命之犯意，於八十七年五月初，在不詳地點，無償轉讓安
    非他命（數量不詳）予吳文賢吸用一次。
二、案經臺灣高等法院臺南分院檢察署發交臺灣嘉義地方法院檢察署檢察官偵查起訴
    。
      理      由
一、訊據上訴人即被告甲○○於原審及本院審理中對於右揭事實坦承不諱，核與證人
    吳文賢於本院八十八年度上訴字第五六八號被告甲○○被訴販賣第二級毒品安非
    他命案件證述之情節相符，有偵查卷附該案訊問筆錄可稽，而該案雖判決被告販
    賣第二級毒品安非他命無罪，惟亦認為：被告受吳文賢之託向「黑人」購買安非
    他命供其施用部分，涉犯幫助施用第二級毒品罪嫌及被告受託交付前先無償轉讓
    一些安非他命予吳文賢，涉犯轉讓安非他命罪嫌，此亦有該案判決書一份在卷足
    參，被告自白應與事實相符，本件事證明確，其犯行堪予認定。
二、查安非他命業經行政院衛生署迭於六十八年七月七日以衛署藥字第二二一四三三
    號及六十九年十二月八日以衛署藥字第三０一一二四號公告列為不准登記藥品及
    禁止使用各在案，復於七十五年七月十一日以衛署藥字第五九七六二七號再申公
    告禁止使用，是其本質原屬禁藥，雖該署於七十九年十月九日以衛署藥字第九０
    四一四二號公告列安非他命為麻醉藥品管理條例第二條第四款所規定之化學合成
    類麻醉藥品，於同年月十一日生效，依同條例第十三條規定，不得非法持有、吸
    用；但前揭禁藥管理之公告並未廢止，此經該署以八十、十二、十六衛署藥字第
    九八七一二七號函釋在案，是安非他命改列為麻醉藥品後仍不失其禁藥之性質；
    而麻罪藥品管理條例並無轉讓麻罪藥品之處罰規定，故其轉讓行為仍應依藥事法
    論以轉讓禁藥罪。次按行為後法律有變更者，適用裁判時之法律，但裁判前之法
    律有利於行為人者，適用最有利於行為人之法律，刑法第二條第一項定有明文。
    查被告轉讓安非他命之行為，藥事法第八十三條第一項（舊法）中，以及八十七
    年五月二十日經總統公布同年月二十二日生效之毒品危害防制條例第八條第二項
    （新法）中，雖均設有處罰明文，然被告轉讓安非他命之行為係於八十七年五月
    初，其行為後法律已有變更，比較新舊法之刑度，以舊法為輕，依刑法第二條第
    一項後段之規定，自應適用舊法即行為時之藥事法第八十三條第一項之規定處斷
    。又被告幫助施用安非他命之行為，其行為終了時間為八十七年六月二十八日，
    已在毒品危害防制條例公布生效後，自應適用新法，尚不生新舊法比較問題，合
    先敘明。
三、查被告甲○○幫助施用第二級毒品，核被告此部分所為，係犯毒品危害防制條例
    第十條第二項之幫助施用第二級毒品罪；又其明知為禁藥而轉讓，核被告此部分
    所為，係犯藥事法第八十三條第一項之轉讓禁藥罪。被告甲○○持有第二級毒品
    安非他命之低度行為，為其幫助施用第二級毒品安非他命之高度行為所吸收；其
    持有麻醉藥品之低度行為，為其轉讓禁藥之高度行為所吸收，均不另論罪。又被
    告先後三次幫助施用第二級毒品安非他命之犯行，時間緊接，犯罪構成要件相同
    ，顯係基於概括犯意反覆為之，為連續犯，應依刑法第五十六條規定，以一罪論
    ，並加重其刑。其以幫助施用第二級毒品之犯意，三次受吳文賢之託，代為向綽
    號「黑人」者購買安非他命後，隨即轉交予吳文賢施用，為從犯，依刑法第三十
    條第二項規定，按正犯之刑減輕之，並先加後減之。被告所犯上開二罪，犯意各
    別，罪名不同，應分論併罰之。原審援引刑事訴訟法第二百九十九條第一項前段
    ，毒品危害防制條例第十條第二項，藥事法第八十三條第一項，刑法第十一條前
    段、第二條第一項但書、第五十六條、第三十條、第五十一條第五款之規定，並
    參酌被告係因其與吳文賢同在肉品市場內工作，且吳文賢見其行動不便，平日幫
    其搬運豬肉，乃代為購買毒品交付施用，此業據證人吳文賢證述屬實，及其素行
    、犯罪之動機、目的、手段、犯罪所生危害以及犯後坦承犯行態度良好等一切情
    狀，對連續幫助施用第二級毒品，量處有期徒刑陸月；又明知為禁藥而轉讓，量
    處有期徒刑陸月；並定應執行有期徒刑拾月。本院經核其認事用法，均無不當，
    量刑亦稱妥適。被告上訴意旨認原審量刑過重不當云云，為無理由，應予駁回。
據上論斷，應依刑事訴訟法第三百六十八條，判決如主文。
本案經檢察官楊治宇到庭執行職務。
中    華    民    國      八十九      年      二      月      十六      日
                                  臺灣高等法院臺南分院刑事第六庭
                                      審判長法官  林    金    村
                                            法官  茆    臺    雲
                                            法官  顏    基    典
右正本證明與原本無異。
轉讓禁藥部分如不服本判決，應於判決送達後十日內向本院提出上訴狀，其未敘述理
由者並應於提出上訴狀後十日內向本院補提理由書（應附繕本)。
其餘不得上訴。
                                      法院書記官  呂    嘉    文
中    華    民    國      八十九      年      二      月      十八      日
附錄本判決論罪科刑法條：
毒品危害防制條例第十條第二項：
施用第二級毒品者，處三年以下有期徒刑。
藥事法第八十三條第一項：
明知為偽藥或禁藥，而販賣、供應、調劑、運送、寄藏、牙保、轉讓或意圖販賣而陳
列者，處五年以下有期徒刑，得併科新臺幣十萬元以下罰金。


司法院資訊處製作；財團法人民間司法改革基金會備份。
